臺灣新竹地方法院刑事判決
110年度交易字第502號
公  訴  人  臺灣新竹地方檢察署檢察官
被      告  周祖慶




上列被告因過失傷害案件，經檢察官提起公訴（110年度偵字第7
758號），被告於本院準備程序中，就被訴事實為有罪之陳述，
經告知被告簡式審判程序之旨，並聽取檢察官及被告之意見後，
本院裁定依簡式審判程序審理，判決如下：
    主  文
周祖慶犯過失傷害罪，處有期徒刑參月，如易科罰金，以新臺幣
壹仟元折算壹日。
　　事  實
一、周祖慶於民國110年1月11日8時11分許，駕駛車牌號碼0000-00
    號自用小客車，自新竹縣湖口鄉三民二路由西北往東南方向
    路邊起步後、向左偏駛跨入車道欲左轉至榮光一路時，本應
    注意起駛前應顯示方向燈，注意前後左右有無障礙或車輛行人
    ，並應讓行進中之車輛行人優先通行，且應注意汽車行駛至交岔
    路口，轉彎車應讓直行車先行，而依當時天候雖雨、惟日間
    有自然光線、柏油路面無缺陷、無障礙物、視距良好等情，
    並無不能注意之情事，竟疏未注意及此，即貿然起步跨入車
    道左轉，適有朱志佼駕駛車牌號碼000-000號普通重型機車，
    沿同路段同向後方駛至榮光一路與三民二路交岔路口，見狀
    閃避不及，2車因而發生擦撞，致朱志佼人車倒地，並受有右
    手橈骨骨折併位移及左肘、左手、左膝、左足擦挫傷等傷害
    。嗣周祖慶於肇事後，在未被有偵查犯罪職權之機關或公務
    員發覺前，即主動報警坦承肇事而接受裁判。
二、案經朱志佼訴由新竹縣政府警察局新湖分局報告臺灣新竹地
    方檢察署檢察官偵查後起訴。
    理  由
壹、程序事項
　　按本案被告周祖慶所犯過失傷害罪，係非死刑、無期徒刑、
    最輕本刑為3年以上有期徒刑之罪，或高等法院管轄第一審
    之案件，被告於本院準備程序進行中，就被訴事實為有罪之
    陳述，經本院認合於刑事訴訟法第273條之1第1項之規定，
    裁定進行簡式審判程序。又按簡式審判程序之證據調查，不
    受第159 條第1 項之限制，刑事訴訟法第273 條之2 定有明
    文，是於行簡式審判程序之案件，被告以外之人於審判外之
    陳述，除有其他不得作為證據之法定事由外，應認具有證據
    能力。本判決所援引被告以外之人於審判外之陳述，因本案
    採行簡式審判程序，復無其他不得作為證據之法定事由，依
    上開說明，應認具有證據能力。
貳、實體事項
一、認定犯罪事實所憑之證據及認定之理由
  ㈠上開犯罪事實，分別據被告於警詢、偵查及本院準備、簡式
    審判程序中均坦承不諱（見偵卷第5頁至第6頁、第7頁、第2
    9頁至第30頁背面，本院卷第30頁、第36頁至第38頁），核
    與證人即告訴人朱志佼於警詢、偵查中之指訴（見偵卷第8
    頁至第9頁、第10頁），且有告訴人之東元醫療社團法人東
    元綜合醫療110年6月11日（乙種）診斷證明書、道路交通事
    故現場圖、道路交通事故調查報告表㈠及㈡各1份、案發現場
    暨車損照片13張（見偵卷第11頁、第14頁、第15頁、第16頁
    、第19頁至第23頁背面）在卷可稽，並有扣案之被告提供行
    車紀錄器影像光碟1份（置於偵卷證物袋），是認被告上開
    任意性自白內容與事實相符，堪足採認。
　㈡按汽車起駛前應顯示方向燈，注意前後左右有無障礙或車輛
    行人，並應讓行進中之車輛行人優先通行，又轉彎車應讓直
    行車先行，道路交通安全規則第89條第1項第7款、第102條
    第1項第7款分別定有明文。查被告領有合格之汽車駕駛執照
    ，此有道路交通事故調查報告表㈡1紙存卷可考（見偵卷第16
    頁），被告於前揭時間駕駛上開車輛起駛左轉，本應負有上
    開注意義務，而依被告肇事時之路況，當時天候雖雨、惟日
    間有自然光線、柏油路面無缺陷、無障礙物、視距良好等情
    ，並無不能注意之情事，亦有卷附道路交通事故調查報告表
    ㈠1份（見偵卷第15頁）可佐，竟疏未注意及此，即貿然起步
    跨入車道左轉，致與告訴人所駕駛之上開機車發生碰撞，肇
    生本案車禍事故，足見被告對本件車禍事故之發生確有過失
    甚明。
　㈢據此，本件車禍既係因被告之過失所致，而告訴人確因本件
    車禍受有右手橈骨骨折併位移及左肘、左手、左膝、左足擦
    挫傷等傷害，則被告之過失與告訴人之傷害結果間，顯確具
    有相當因果關係無訛，是本件事證明確，被告犯行堪予認定
    ，應依法論科。
二、論罪科刑
　㈠核被告所為，係犯刑法第284條前段之過失傷害罪。
　㈡按刑法第62條所謂自首，祇以犯人在犯罪未發覺之前，向該
    管公務員申告犯罪事實，而受裁判為已足，並不以使用「自
    首」字樣或言明「自首」並「願受裁判」為必要。查本案被
    告於肇事後，於偵查犯罪之警員未發覺犯罪行為人為孰前，
    即親自或託人電話報警，並已報明肇事人姓名、地點，請警
    方前往處理，並在現場等候坦承肇事自首等情，有道路交通
    事故肇事人自首情形紀錄表1份（見偵卷第18頁）附卷足參
    ，揆諸前揭說明，被告已符合自首之要件，其自首而接受裁
    判，爰依刑法第62條前段之規定，減輕其刑。
　㈢爰以行為人之責任為基礎，審酌被告於揭時間駕駛車輛自路
    邊起駛欲左轉榮光一路，本應注意前後左右有無車輛行人，並
    應讓行進中之車輛行人優先通行，亦應禮讓直行車先行，竟因一
    時輕忽疏未注意即貿然起駛，致肇生本案車禍事故，使告訴
    人受有前揭傷害，其行為當有非是，惟念及被告前未有何論
    罪科刑暨執行紀錄，此有臺灣高等法院被告前案紀錄表1份
    （見本院卷第41頁）附卷可參，是其素行尚稱良好，再被告
    自始坦承犯行，於本案亦構成自首，故其犯後態度尚可，再
    被告雖迄今未與告訴人成立和解，然此實係因雙方條件差距
    過大所致，參諸被告多次表示願意與告訴人調解，是其應非
    並無意願賠償告訴人，自難以此為過度不利於被告之量刑，
    兼衡以被告自述現為工程師、未婚無子女、與家人同住、普
    通之家庭經濟狀況及大學畢業之教育程度（見本院卷第38頁
    ）等一切情狀，認應量處如主文所示之刑，併諭知易科罰金
    之折算標準。
據上論斷，應依刑事訴訟法第273條之1第1項、第299條第1項前
段，判決如主文。
本案經檢察官陳興男提起公訴，檢察官楊劉正祥到庭執行職務。
中　　華　　民　　國　　110 　年　　11　　月　　18　　日
                      刑事第二庭法　官　江宜穎
以上正本證明與原本無異
如不服本判決應於收受判決後20日內向本院提出上訴書狀，並應
敘述具體理由。其未敘述上訴理由者，應於上訴期間屆滿後20日
內向本院補提理由書(均須按他造當事人之人數附繕本)「切勿逕
送上級法院」。
中　　華　　民　　國　　110 　年　　11　　月　　18　　日
                                書記官　蕭妙如
附錄本案論罪科刑法條：
刑法第284條前段　　　　　　　　　　　　　　　　　　　　因過失傷害人者，處1年以下有期徒刑、拘役或10萬元以下罰金；致重傷者，處3年以下有期徒刑、拘役或30萬元以下罰金。